---
title: "Biodiversidade em paisagens"
author: "Exemplo didático • dados simulados"
format:
  dashboard:
    theme: cosmo
execute:
  echo: false
  warning: false
  message: false
---

```{r}
#| label: preparar-dados
#| include: false
library(ggplot2)

# A mesma semente produz os mesmos dados a cada renderização.
set.seed(42)
dados <- expand.grid(sitio = 1:20, ano = 2018:2025)
dados$habitat <- ifelse(dados$sitio <= 10, "Floresta", "Fragmento")
dados$riqueza <- rpois(nrow(dados), lambda =
  ifelse(dados$habitat == "Floresta", 32, 22) +
  (dados$ano - 2018) * ifelse(dados$habitat == "Floresta", 0.4, -0.5))

# Para usar um CSV, substitua a simulação acima por:
# dados <- read.csv("dados.csv")
# Colunas esperadas: sitio, ano, habitat, riqueza.

media_anual <- aggregate(riqueza ~ ano + habitat, dados, mean)
media_habitat <- aggregate(riqueza ~ habitat, dados, mean)
cores <- c("Floresta" = "#24746B", "Fragmento" = "#CC793F")
theme_set(theme_minimal(base_size = 13))
```

# Visão geral

## Row {height=20%}

```{r}
#| content: valuebox
#| title: "Sítios amostrados"
#| icon: geo-alt
#| color: primary
list(value = length(unique(dados$sitio)))
```

```{r}
#| content: valuebox
#| title: "Anos de acompanhamento"
#| icon: calendar3
#| color: info
list(value = length(unique(dados$ano)))
```

```{r}
#| content: valuebox
#| title: "Riqueza média por sítio e ano"
#| icon: tree
#| color: success
list(value = format(round(mean(dados$riqueza), 1), decimal.mark = ","))
```

## Row {height=65%}

```{r}
#| title: "Trajetória da riqueza média"
ggplot(media_anual, aes(ano, riqueza, colour = habitat)) +
  geom_line(linewidth = 1.1) +
  geom_point(size = 2.5) +
  scale_colour_manual(values = cores) +
  scale_x_continuous(breaks = 2018:2025) +
  labs(x = "Ano", y = "Riqueza média", colour = "Habitat") +
  theme(legend.position = "bottom")
```

```{r}
#| title: "Variação entre observações"
ggplot(dados, aes(habitat, riqueza, fill = habitat)) +
  geom_boxplot(width = 0.5, alpha = 0.8) +
  scale_fill_manual(values = cores) +
  labs(x = NULL, y = "Riqueza por sítio e ano") +
  theme(legend.position = "none")
```

## Row {height=15%}

::: {.card}
**Dados simulados para aprender Quarto.** São 20 sítios acompanhados por oito anos.
Cada observação representa a riqueza registrada em um sítio em um ano.
As diferenças entre habitats foram impostas na simulação e não representam evidência empírica.
:::

# Como funciona

## Row

::: {.card title="1. O arquivo fonte"}
O arquivo **index.qmd** reúne configurações, texto e código em R.
O cabeçalho YAML define título e formato. Os blocos de código preparam os dados
e criam os gráficos. O código é executado durante a renderização.

Abra o arquivo no RStudio para consultar os comentários e modificar o exemplo.
:::

::: {.card title="2. A organização da página"}
Um título com **#** cria uma página, como “Visão geral” e “Como funciona”.
Um título com **## Row** cria uma linha. Gráficos nessa linha aparecem lado a lado.
O atributo **height** controla a proporção da altura.

Os blocos com **content: valuebox** criam os indicadores no topo.
:::

::: {.card title="3. O resultado publicado"}
O comando **quarto render** executa o R e gera **docs/index.html** e seus recursos.
O GitHub Pages serve essa pasta como um site.

Para atualizar os resultados, altere o código ou os dados, renderize novamente
e envie a pasta **docs** atualizada ao GitHub.


Alterado
:::
